【裁判字號】    98,重上更(一),107
【裁判日期】    981223
【裁判案由】    搶奪等
【裁判全文】
臺灣高等法院臺中分院刑事判決   98年度重上更(一)字第107號
上  訴  人
即  被  告  甲○○
上列上訴人因搶奪等案件，不服臺灣臺中地方法院九十四年度訴
字第一八七九號中華民國九十五年三月二十九日第一審判決（起
訴案號：臺灣臺中地方法院檢察署九十四年度偵字第一一七四四
號），提起上訴，經本院判決後由最高法院發回更審，本院判決
如下：
    主    文
原判決撤銷。
甲○○意圖為自己不法之所有，而搶奪他人之動產，累犯，處有
期徒刑壹年，減為有期徒刑陸月，如易科罰金，以銀元參佰元即
新台幣玖佰元折算壹日。
    事    實
一、甲○○曾於民國（下同）九十二年間，因竊盜案件，經臺灣
    臺中地方法院判處有期徒刑六月確定，並於九十二年六月二
    十三日易科罰金執行完畢。詎猶不知悔改，基於意圖為自己
    不法所有之犯意，於九十三年三月十一日上午十一時四十五
    分許，騎乘其父親卓再標所有之車牌號碼ＨＦＨ－六三九號
    重型機車，頭戴半罩式安全帽、花色口罩，在臺中縣清水鎮
    ○○路與鰲峰路口，見丙○○一人站立於該路口並持有皮包
    ，便趁丙○○不及抗拒之際，出手搶奪丙○○之皮包，因丙
    ○○緊握該皮包，而摔倒在地遭拖行約一公尺，致受有右手
    挫傷（右肘四×二公分、四×三公分，右手掌四×二公分，
    右小指腫漲、淤血）、左膝三×一公分擦傷、右胸部挫傷等
    傷害，嗣經丙○○放手，甲○○因而搶得該皮包，並騎乘機
    車沿鰲峰路往銀聯二村方向逃逸，並在臺中縣清水鎮○○路
    三０一巷內，將丙○○皮包內之現金約新台幣七千元取出，
    其他之第一銀行、安信銀行、郵局等金融卡各一張、健保卡
    一張、自用小客車駕照一張、鑰匙一把、印章一個及皮包一
    個等物丟棄於巷內，嗣經警循線查獲。
二、案經丙○○訴由臺中縣警察局清水分局報請臺灣臺中地方法
    院檢察署檢察官偵查起訴。
    理  由
甲、證據能力方面：
一、按被告以外之人於審判外之陳述，雖不符合前四條（即刑事
    訴訟法第一百五十九條之一至一百五十九條之四）之規定，
    而經當事人於審判程序同意作為證據，法院審酌該言詞陳述
    或書面陳述作成之情況，認為適當者，亦得為證據。當事人
    、代理人或辯護人於法院調查證據時，知有第一百五十九條
    第一項之情形，而未於言詞辯論終結前聲明異議者，視為有
    前項之同意，刑事訴訟法第一百五十九條之五定有明文。經
    查本件公訴人、被告、前審辯護人於原審、前審及本院言詞
    辯論終結前，除就證人於審判外之指認部分之陳述外，均未
    就被告以外之人於審判外之陳述聲明異議，本院認除證人於
    警訊中關於指認被告部分之陳述為證人於審判外之陳述，無
    證據能力外，其餘審判外之言詞或書面之陳述，依其作成之
    情況，認為適當得為證據，而有證據能力。
二、按被告以外之人於偵查中向檢察官所為之陳述，除顯有不可
    信之情況外，得為證據，刑事訴訟法第一百五十九條之一第
    二項定有明文，查本案證人丙○○、李春華於偵查中所為之
    證述，業經上開證人具結擔保其證詞之可信性，且被告並未
    提出任何事證主張其陳述有顯不可信之情況，本院審酌該證
    詞作成之情況，認有證據能力（包括指認被告相片部分，此
    部分指認之證據詳後述）。
三、按刑事實務上之對人指認，乃犯罪後，經由被害人、共犯或
    目擊之第三人，指證並確認犯罪嫌疑人之證據方法。現行刑
    事訴訟法並無關於指認程序之規定，如何由證人正確指認犯
    罪嫌疑人，自應依個案之具體情形為適當之處理，法務部及
    司法警察主管機關對於指認程序所訂頒之相關要領規範，或
    學者發表之指認原則，無非提供辦案人員參考之資料，故證
    人之指認程序與相關要領規範不盡相符時，尚難謂係違反法
    律位階之「法定程序」，遑論學者個人發表之指認原則。況
    指認之程序，固須注重人權之保障，亦需兼顧真實之發現，
    確保社會正義實現之基本目的。如證人於審判中，已依人證
    之調查程序，陳述其出於親身經歷之見聞所為指認，並依法
    踐行詰問之程序後，綜合證人於案發時停留之時間及所處之
    環境，足資認定其確能對被告觀察明白，認知被告行為之內
    容，該事後依憑個人之知覺及記憶所為之指認客觀可信，並
    非出於不當之暗示，亦未違背通常一般日常生活經驗之定則
    或論理法則，又非單以證人之指認為被告論罪之唯一依據時
    ，自不得僅因證人之指認程序與相關要領規範或其他學者個
    人之見解未盡相符，遽認其無證據能力，經查本件犯罪嫌疑
    人於偵查中及審判中之指認程序，固僅由被害人丙○○於偵
    查、審判中，及證人李春華於偵查中，對被告甲○○本人或
    相片進行指認，而非選擇式指認，其指認程序或與警察機關
    實施指認犯罪嫌疑人程序要領未盡相符，惟上開證人所供之
    情形（詳後）均確能對被告觀察明白，認知被告行為內容，
    而依憑其知覺及記憶指認，彼此相符並客觀可信，尚不得遽
    認渠等於偵查中及原審審判中之指認無證據能力。
乙、實體方面：
一、訊據上訴人即被告（以下簡稱被告）甲○○矢口否認涉有前
    開犯行，辯稱：案發當時其人在家中，真的沒有做案，且機
    車都是其家人在騎，不是其在騎的，希望將安全帽再作鑑定
    以證明其清白；被告之選任辯護人於前審並為被告辯護稱：
    被告於九十三年三月十一日在其住家睡覺直至該日中午十二
    時十餘分許，始在友人謝宜廷聯絡後與其外出。於本案發生
    當時，均與女友王姵之在住家休息，並未騎乘其父卓再標所
    有之機車外出。且本案所使用之犯罪交通工具車牌號碼ＨＦ
    Ｈ－六三九號重型機車，係卓再標於案發當日十時許自住家
    騎乘外出等語。經查：
（一）證人李春華於偵訊時證稱：「我是從海濱路的宏爺早餐店
      下班要去家祥便當店上班，在中華路要轉鰲峰路看見有人
      由中華路逆向，也轉向鰲峰路，該女子被拖行受不了放手
      ，搶匪再逆向行駛鰲峰路，經銀聯二村門口有回頭看，且
      回到我前面的車道沒有逆向」等語（見偵查卷第一二八頁
      背面）；於原審審理時並證稱：「我看到的時候，小姐和
      搶匪逆向，我本來以為是車禍，那位小姐在機車後面被拖
      ，那小姐喊救命，那時候路上沒有人，搶匪車牌的英文字
      被那小姐的外套蓋住，只看到後面兩個數字三九，我想說
      紅綠燈一定會停，我就給他追看看，他那時候也是逆向往
      我這邊過來，我想說我追不到了；隨後在南社路三０一巷
      內看到他停在路邊，我那時候要趕去便當店上班，我本來
      不知道是他，他有看我一下，我想說他為何要看我，我覺
      得很奇怪，他騎的車子和之前的車子後面的車號一樣，他
      從側面罵我，當時他沒有戴口罩；我想說不要和他同方向
      走，我就轉頭躲在轉彎處看有沒有跟蹤我，這時候背下他
      的車牌號碼，後來到大秀派出所報案時，我有提供完整的
      車號；一開始我看到他的時候，他在機車上數錢，他要走
      的時候，就在丟東西，我看他騎車走了後，我就回到現場
      ，我看到地上有身分證、印章等，我都有交給大秀派出所
      的警察等語（見原審卷第一四二頁至第一四三頁、第一四
      七頁、第一五二頁），足徵證人李春華於案發現場，僅目
      睹被害人丙○○遭搶情節，未見搶匪騎乘機車之車牌全貌
      ，亦未目擊搶匪面容，惟搶匪得手後行至臺中縣清水鎮○
      ○路三０一巷內暫停，翻找被害人丙○○所有之皮包內現
      金，並丟棄證件等物品時，復為證人李春華於上班途中再
      度撞見，搶匪誤認其遭證人李春華跟蹤，而怒罵證人李春
      華，證人李春華即有見到搶匪之側臉，並記下其完整車牌
      ，提供予警方。再者，證人李春華證稱：搶匪係沿鰲峰路
      ，經銀聯二村方向逃逸，由清水鎮地圖觀之，鰲峰路經銀
      聯二村繼續直行，即會到達南社路三０一巷，而臺中縣清
      水鎮○○路三０一巷距離案發地點僅約一公里，參以證人
      李春華證稱：騎乘機車之車程在五分鐘內等語（見原審卷
      第一四七頁）。從而，證人李春華於案發數分鐘後，在臺
      中縣清水鎮○○路三０一巷內，所見之該名數錢、丟棄證
      件之男子，應為搶奪被害人丙○○之搶匪無誤。
  ２、證人李春華於偵查中證稱：「第一張照片很像，因為當時
      被告是側面跟我講話，該人臉上也是有很多痘痘」（見偵
      查卷第一二九頁正面）等語，於原審審理時證稱：「搶匪
      罵我的時候，沒有戴口罩，眼睛很大，檢察官給我看被告
      於偵查庭拍攝之照片三張，第一張照片真的很像，因為其
      看到搶匪的時候，搶匪是側面罵我的；當時在大秀派出所
      看到的人，我確定他是在臺中縣清水鎮○○路與鰲峰路口
      和臺中縣清水鎮○○路三０一巷內的人等語（見原審卷第
      一四三頁、第一四八頁、第一五二頁）；證人即被害人丙
      ○○於原審審理時證稱：「我和他拉扯，被他拉著走約一
      公尺，我不願意放，所以他就回頭看我，當時口罩先掉，
      我看到他的臉，當時距離約一公尺，他臉上有很多青春痘
      ，花花的，當時他穿一件暗色的夾克外套，裡面穿襯衫，
      且他搶我時所穿的襯衫，也是我到警局指認時，他所穿的
      襯衫」等語（見原審卷第九五頁至第九六頁、第一０一頁
      ）；證人李國慶於原審審理結證稱：「其有看到一個年輕
      人，很快的騎機車過去，他戴安全帽及口罩，有一個阿姨
      跑出來，手受傷，說她被搶；其在隔天凌晨有到分局刑事
      組做筆錄，當時有看到搶匪在警局，眼睛那邊很像，就是
      口罩沒有遮住的部分，和警察局看到的人是一樣的」等語
      （見原審卷第一五三頁至第一五四頁）。是以，證人李春
      華於案發後，再度於臺中縣清水鎮○○路三０一巷內巧遇
      搶匪，因遭該名搶匪怒罵，而對搶匪之側臉印象深刻，而
      直指被告甲○○即係該名搶匪；證人丙○○雖僅於瞬間近
      距離目睹搶匪面容，惟指認被告到案時所穿襯衫與犯案時
      所穿相同，並明確指出搶匪臉上有青春痘、花花的等特徵
      ；證人李國慶固只見到搶匪之眼睛部位，但仍肯定在警局
      之被告與該名搶匪之眼睛部位相同。綜觀上開證人對於搶
      匪臉部特徵之描述，相互印證，已明確指認被告甲○○即
      為本件犯案之搶匪。
  ３、且證人丙○○、李春華、李國慶等人經原審分別訊問，丙
      ○○證稱：「當時搶匪是坐著，和我差不多高，我身高是
      一五六公分」等語（見原審卷第九五頁）；證人李春華證
      稱：「搶匪很年輕，不會很高，瘦瘦的，差不多一百六十
      幾，他當時坐在機車上」等語（見原審卷第一四七頁至第
      一四八頁）；證人李國慶證稱：「搶匪的身材瘦瘦的，約
      一六五至一七十公分高」等語（見原審卷第一五四頁）等
      語，顯見證人丙○○、李春華、李國慶等三人對於搶匪身
      高、身型之描述大致相符。雖前審之辯護意旨認證人丙○
      ○、李國慶、李春華三人就行搶之人於行搶之際是否有戴
      口罩一節之證述完全不符，渠等證述，尚非可採，惟查：
      證人丙○○於原審審理時證稱：「他（指行搶之人）戴一
      條紋有花色的口罩」（見原審卷第九十五頁）、「被他拉
      走一公尺，我不願意放，所以他就回頭看我，當時口罩先
      掉，我看到他的臉」等語（見原審卷第一○一頁）、李春
      華原審審理時證稱：「（問：你看到的時候，他有無載安
      全帽及口罩？）口罩沒有（戴），因為他有罵我」等語（
      見原審卷第一四三頁）、證人李國慶原審審理時證稱：「
      我看到他時他一直戴著（口罩）」（見原審卷第一五四頁
      ），互核三人之證詞，本件行搶之人於證人李國慶目擊之
      際應有戴口罩，嗣於丙○○不願意放手之際，回頭看丙○
      ○時口罩掉下來，並於掉下口罩後，遭李春華撞見，而出
      口罵李春華至明，證人丙○○、李國慶、李春華三人上開
      證述並無何矛盾之處，前審辯護意旨執此認證人丙○○、
      李國慶、李春華三人上開證述不可採，即有誤會，附予敘
      明。
  ４、本案作案之機車係被告之父卓再標所有之車號ＨＦＨ─六
      三九號機車，業據證人李春華於警訊（見偵查卷第二十頁
      背面）、偵訊（偵查卷第一二八、一二九頁）及原審審理
      （原審卷第一四二頁）中證述明確，並有車籍作業系統－
      查詢認可資料存卷可稽。又被告亦曾騎用該機車，亦曾使
      用過扣案之安全帽，業經證人王淑珍於警訊中證述明確（
      見偵查卷第三十頁背面、三十一頁正面），而證人丙○○
      、李春華指稱犯嫌臉上痘痘很多之特徵與被告互核相符，
      且就犯嫌身材之描述亦與證人李國慶就嫌犯之身材之描述
      相符，再衡諸上開證人在現場之各種情狀，足認其對被告
      於行搶時有足夠之時間為正確之觀察，另本件案發時間為
      上午十一時四十五分許，時近正午，光線充足，亦無觀察
      上之障礙，又上開證人丙○○、李國慶、李春華等人係在
      案發後約十四小時，即前往警局看過搶匪並指認搶匪為被
      告，時間相隔甚短，業據證人蔡東明即本案承辦員警於原
      審結證明確（見原審卷第一一九至一三０頁），可徵證人
      丙○○、李春華、李國慶等人之上開證詞，難認有何瑕疵
      ，客觀上足以憑信。
（三）證人卓再標雖於偵訊時證稱：「當天早上九點多，我騎機
      車出去到離我家五、六十公尺的開化宮，約快十一點時出
      來，發現機車不見了，我就跑到王淑珍那，問他有沒有將
      我機車騎走，他說沒有，問完之後我再去打麻將」等語（
      見偵查卷第八六頁）。證人蔡火全於偵訊時證稱：「去年
      三月十一日早上我有去開化宮，我去時卓再標在跟人家聊
      天，卓再標他家離開化宮很近，但他平常就是騎機車去，
      我約他要去打麻將，出來時卓再標說他的機車不見了，他
      說晚一點再去報案，我們從早上十點多打到下午五、六點
      多」等語（見偵查卷第一五三頁）。證人陳聰奇於偵訊時
      結證：「去年三月十一日早上我有去開化宮，我去時卓再
      標在裡面聊天，我沒有看到他是否騎機車來，他平常就是
      騎機車去；有人提議要去打麻將，出去開化宮外面時，卓
      再標就說他的機車丟掉了，他說晚一點再去報案，先去打
      麻將」等語（見偵查卷第一五四頁）。揆諸現今不法之徒
      每以失竊贓車作案，用以規避警方查緝，而一般人若遇車
      輛遭竊，當立即報案協尋，俾以釐清責任歸屬，並求能早
      日尋回車輛。證人蔡火全、陳聰奇固證稱卓再標平常係騎
      乘機車前往開化宮，惟其等在案發當天，均證稱：未親眼
      見到卓再標騎乘機車至開化宮，則證人卓再標所有之ＨＦ
      Ｈ－六三九號重型機車即無從確認係於清水鎮開化宮前遭
      竊。其次，果如上開證人所言，卓再標之機車，確已於案
      發當天早上十一時許失竊，卓再標於發現其機車失竊後，
      既曾前往王淑珍住處詢問，可見卓再標對於機車失竊乙情
      ，並非毫不在意，但卻未親自或委由親人前去報案，仍逕
      至友人住處打麻將至傍晚，甚而遲至警方通知到案說明後
      ，始於當晚十時五十分，向清水分局大秀所報案協尋而製
      作警詢筆錄（見偵查卷第三二頁），顯有違常理。況依原
      審向臺中縣警察局清水分局，函詢該轄大秀派出所接受機
      車車號ＨＦＨ－六三九號失竊報案詳情，該局以九十四年
      九月清警刑字第０九四００三五三九八號函覆：本案經大
      秀所警員柯鵬飛回覆告知，並未受理ＨＦＨ－六三九號機
      車失竊案，有上開回函及臺中縣警察局清水局三組交辦單
      回復內容各一紙附卷可佐。復查本案機車鑰匙共有二支，
      一支保管在被告住處附近之王淑珍家中，業據證人卓再標
      於偵查中結證屬實，而被告復曾在案發當日前往王淑珍家
      中，王淑珍亦曾詢問被告是否有使用上開機車，業據證人
      王淑珍於警訊中證述明確（見偵卷第三十、三十一頁），
      是以縱令證人卓再標認為自己機車失竊，亦不能排除被告
      係在卓再標不知情之情形下使用車號ＨＦＨ－六三九號機
      車。
（四）證人謝宜廷雖於偵訊時具結證稱：「我們前一天就約好要
      去大雅交流道看車，我開車到他家接他約快十二點，等他
      約兩、三分鐘才出來，我開車載被告出去，……看完約下
      午二點多」等語（見偵查卷第一０三頁）。然查：
  １、證人王淑珍於警訊時證稱：甲○○大約十三時許到伊住處
      問甲○○有無騎乘機車，甲○○和小孩玩一會就出去了等
      語（見偵查卷第三十七頁），倘被告與證人於案發當天十
      一點多即與證人前往大雅，何以下午一時會出現在王淑珍
      位於台中縣清水鎮○○路二三０號和小孩玩？是證人謝宜
      廷上開所述非無疑義。
  ２、被告持用之0000000000號行動電話、與證人謝
      宜廷持用之0000000000號行動電話，於案發當
      天之通話時間分別為十一時五十四分、下午十二時十分、
      十二時十三分，有遠傳電信股份有限公司所提供之雙向通
      聯紀錄足憑（見偵查卷第五十一頁），被告與證人謝宜廷
      既相約外出，兩人會合後自無彼此互通電話之必要，則證
      人謝宜廷倘確有開車前去被告家載被告出門，渠等外出之
      確切時間，亦係案發當天中午十二時十三分之後。
  ３、證人李春華於原審審理時證稱：「搶案發生的時間不會超
      過十二點，因為我要去便當店上班，要打卡；我撿到搶匪
      丟的東西後，就先拿去大秀派出所」等語（見原審卷第一
      四五頁、第一五０頁）。次依上開行動電話雙向通聯紀錄
      ，被告於案發當天早上十一時四十分、十一時四十二分，
      有撥入及撥出各一次之通話，自十一時四十二分通話結束
      起至十一時五十四分謝宜廷撥入時止，有十二分鐘之間隔
      。以證人李春華於拾獲搶匪丟棄物品，送交大秀派出所後
      ，仍來得及前去便當店打卡上班、及被告手機通話空擋時
      間推之，本件搶案發生時間，應在早上十一時四十二分後
      至十一時五十四分之間，也核與證人丙○○證述被害之時
      間相符。
  ４、再參以被告住家清水鎮○○路一六一之五一號距離其案發
      地點約二公里，距離其棄置證件之地點清水鎮○○路三０
      一巷六十七之三號（現門牌改為民族路二段一一五巷二號
      ）約二．五公里，以時速四十公里行駛，加上中途停一次
      紅綠燈，各花費五分鐘，業經本院囑託台中縣警察局清水
      分局實地測試，業經台中縣警察局清水分局以九十八年十
      月十四日中縣清警偵字第０九八００四一五九五號函覆本
      院在卷可憑（見本院卷第二十八頁），是以縱令案發當日
      十一時五十四謝宜廷前往被告家中接到被告，仍不能排除
      被告於案發時間搶奪他人財物，蓋被告於犯案後仍有時間
      返家赴約，是以證人謝宜廷上揭證述，並未能作為被告不
      在場之有利證明。
（五）另證人王姵之於偵訊時證稱：「我於三月十一日早上七、
      八點從家裡出門去找甲○○，我們就在他家看電視，那天
      他沒有上班，中午十一、二點的時候他有電話來，就出去
      了」；嗣又改稱：「我只記得睡到中午十二點，之後他就
      出去」等語（見偵查卷第六九頁），惟證人王姵之於警詢
      時係稱：「我於九十三年三月十一日凌晨一時許去找甲○
      ○，我們睡到中午十二時左右，甲○○的朋友約他出去，
      他就出去了」等語（見偵查卷第二八頁背面）；顯見證人
      王姵之僅強調被告於案發當天中午十二點才外出，但就其
      係何時前去被告住處、及當天上午其與被告究竟在家看電
      視或睡覺等情，證述不一。而證人卓再標於偵訊時結證：
      「（問：你出門時，有無上樓去看甲○○是否還在睡覺？
      ）我是沒有上去，但是他前一天到凌晨三、四點跟她女朋
      友一起回來。」等語（見偵查卷第八七頁），與證人王姵
      之上揭所述截然不同，又依被告上開通聯紀錄顯示被告於
      案發當日十一時四十分、十一時四十二分尚有各通話約十
      六、二十一秒之紀錄，有上開行動電話通聯紀錄附卷可憑
      ，顯見證人王姵之證述被告於案發時間尚在家中睡覺云云
      ，不可採信。
（六）末查被告住家、案發地點、及丟棄被害人證件地點距離甚
      近，車程均在數分鐘之內即可到達，有上開清水分局函覆
      之實地測試報告一紙附卷可憑，而被告持用之00000
      00000號行動電話，於案發前後之十一時四十二分起
      至十一時五十四分間，並無通話紀錄，又該通話顯示之基
      本地台二七八七一雖在台中港區藝館附近，惟在案發時間
      於被告住所與中華電信用戶互相撥打確有可能顯示使用之
      基地台為二七八七一，有有遠傳電信股份有限公司九十四
      年二月二十一日遠傳（業服）字第０九四０００三四號函
      在卷可憑（見偵查卷第一一六頁）、九十八年十月二十六
      日遠傳（企營）字第０九八一一００三七一七號函在卷可
      憑（見本院卷第三十頁），本院認測試基地台位置已無礙
      於本案事實之認定，自無再度函調通聯紀錄或勘測之必要
      ，附此敘明。
（七）被害人丙○○因被告搶奪其皮包並遭拖行，而受有右手挫
      傷、左膝擦傷、右胸部挫傷等傷害，並損失其皮包內財物
      之事實，已據證人即被害人丙○○於原審審理時證述綦詳
      （見原審卷第一○一頁），復有贓物領據、丙○○遭搶奪
      現場圖、行政院衛生署南投醫院乙種診斷證明書等影本附
      卷可稽。
（八）本院前審已將扣案之現場所遺留安全帽送請法務部調查局
      微跡採樣（指紋、毛髮、皮屑等），並請該單位將前開採
      樣為指紋比對及ＤＮＡ鑑驗是否相符，以查明該安全帽是
      否為被告甲○○所遺留等情，惟上開扣案之安全帽業經本
      院送請內政部警政署刑事警察局鑑驗結果認：安全帽內皮
      屑、安全帽標示處斑跡，經抽取ＤＮＡ，人類ＤＮＡ含量
      估計未達足資型別檢測之量‧‧‧安全帽一頂經檢視已化
      驗過，經再以氰丙烯酸酯法化驗結果，未發現指紋等語，
      有內政部警政署刑事警察局九十五年七月十八日刑醫字第
      0950078313號函一份在卷可稽（見前審卷第三十四頁），
      則安全帽既無從採取足資型別檢測之量，且未發現指紋，
      本院認已無法再為鑑驗之必要。
（九）綜上所述，被告甲○○所辯，顯係事後卸責之詞，不足採
      信。本件事證明確，被告犯行堪以認定。
二、查被告行為後，九十四年二月二日修正公布之刑法條文已自
    九十五年七月一日起施行，其中與上開犯行有關之刑法第五
    十五條、第四十一條、第三十三條第五款、第六十七條、第
    四十七條均已修正，另刑法施行法增訂之第一條之一亦於九
    十五年六月十四日公布，並自同年月十六日起施行。按「行
    為後法律有變更者，適用行為時之法律，但行為後之法律有
    利於行為人者，適用最有利於行為人之法律」，修正後刑法
    第二條第一項定有明文。此條規定係規範行為後法律變更所
    生新舊法律比較適用之準據法，本身尚無新舊法比較之問題
    ，於新法施行後，應一律適用新法第二條第一項之規定，為
    「從舊從輕」之比較。另刑法第五十五條想像競合犯增加但
    書之規定，僅係法理明文化，另刑法施行法亦增列第一條之
    一之規定，又刑法第四十七雖有修正，而非僅係文字變動或
    法理說明，然於本案具體適用結果，前揭條文之變更並無有
    利、不利被告之情形，自應逕依裁判時法即修正後刑法第五
    十五條、第四十七條第一項、刑法施行法第一條之一之規定
    論處（最高法院九十五年十一月七日九十五年第二十一次刑
    事庭會議決議、最高法院九十八年台上字第一三一六號判決
    參照），先予敘明。再按本次法律變更，比較時應就罪刑有
    關之共犯、未遂犯、想像競合犯、牽連犯、連續犯、結合犯
    ，以及累犯加重、自首減輕暨其他法定加減原因（如身分加
    減）與加減例等一切情形，綜其全部罪刑之結果而為比較（
    最高法院九十五年五月二十三日九十五年度第八次刑庭會議
    決議參照）。茲就本件新舊法比較結果說明如下：
（一）關於罰金刑最低額之問題，被告所犯刑法第二百七十七條
      第一項之傷害罪（詳如後述），法定刑中有科處罰金之規
      定。修正前刑法第三十三條第五款規定罰金為一元以上，
      修正後刑法第三十三條第五款則將罰金規定係新臺幣一千
      元以上，以百元計算之。經比較新舊法之結果，應以舊法
      較有利於被告。
（二）又修正前刑法第四十一條第一項前段規定：「犯最重本刑
      為五年以下有期徒刑以下之刑之罪，而受六個月以下有期
      徒刑或拘役之宣告，因身體、教育、職業、家庭之關係或
      其他正當事由，執行顯有困難者，得以一元以上三元以下
      折算一日，易科罰金。」再被告行為時之易科罰金折算標
      準，修正前罰金罰鍰提高標準條例第二條（現已刪除）規
      定，就其原定數額提高為一百倍折算一日。則本件被告行
      為時之易科罰金折算標準，如以銀元三百元折算一日，經
      折算為新臺幣後，應以新臺幣九百元折算為一日。惟修正
      後刑法第四十一條第一項前段則規定：「犯最重本刑為五
      年以下有期徒刑以下之刑之罪，而受六個月以下有期徒刑
      或拘役之宣告者，得以新臺幣一千元、二千元或三千元折
      算一日，易科罰金。」，被告所犯係得易科罰金之罪，經
      比較修正前後之易科罰金折算標準，以修正前之規定較有
      利於被告。
（三）另被告犯傷害罪法定本刑中關於科處罰金刑之加重，依修
      正後刑法第六十七條規定，其最高度及最低度同加重之，
      而修正前刑法第六十八條所定，僅加重其最高度，經比較
      新舊法之結果，就罰金加重其刑部分以舊法對於被告較為
      有利。
  綜上，整體綜合比較法定罰金刑下限及罰金刑加重等規定於修
  法前、後之差異，修正後之規定並未較有利於被告，依刑法第
  二條第一項前段之規定，應適用修正前刑法第三十三條第五款
  、第六十八條之規定適用予以處斷。至於易刑處分部分，易科
  罰金之折算標準並不包括在上開最高法院刑事庭會議決議之「
  綜其全部罪刑之結果而為比較」之範圍，應逕依刑法第二條第
  一項之規定，就易科罰金折算標準部分適用修正前刑法第四十
  一條第一項前段之規定（最高法院九十六年度台非字第八五號
  刑事判決、臺灣高等法院暨所屬法院九十五年法律座談會刑事
  類第三號、第六號法律問題研討結果參照），附此敘明。
三、核被告所為，係犯刑法第三百二十五條第一項之普通搶奪罪
    及同法第二百七十七條第一項之普通傷害罪。被告以一飛車
    搶奪行為致被害人受有傷害，係一行為觸犯普通搶奪及普通
    傷害二罪，為想像競合犯，依刑法第五十五條從一情節較重
    之普通搶奪罪處斷。又被告甲○○前於九十二年間，因竊盜
    案件，經臺灣臺中地方法院判處有期徒刑六月確定，並於九
    十二年六月二十三日易科罰金執行完畢，有臺灣臺中地方法
    院檢察署刑案資料查註紀錄表及臺灣高等法院被告前案紀錄
    表各乙份在卷可憑，其於有期徒刑執行完畢後，五年內再故
    意犯本件有期徒刑以上之罪，為累犯，應依刑法第四十七條
    第一項之規定加重其刑。次查本案被告犯罪時間係在九十六
    年四月二十四之日前，且無中華民國九十六年罪犯減刑條例
    第三、第五條之不得減刑之情形，依該條例第二條第一項第
    三款、第七條之規定，應宣告減其宣告刑二分之一，並應依
    法諭知易科罰金之折算標準。
四、原審法院以被告之罪證明確，予以論罪科刑，固非無見，惟
    (一)原判決未及就本案為新舊法比較，致部分應適用裁判時法
    之刑法第四十七條第一項、第五十五條未及適用；(二)原審蒞
    庭檢察官就本案具體求刑有期徒刑一年二月（見原審卷第一
    百九十六頁），原審量處有期徒刑一年，並未說明何以未予
    採用檢察官之求刑；(三)原審未及適用中華民國九十六年罪犯
    減刑條例之規定減其宣告刑二分之一，並諭知易科罰金之折
    算標準。被告上訴意旨認應為無罪判決，雖無理由，惟原審
    判決既有上開可議之處，即屬無可維持，自應由本院予以撤
    銷改判。爰審酌被告有竊盜之前科之素行（參卷附臺灣高等
    法院被告前案紀錄表），不顧他人安危以機車行進中搶奪被
    害人皮包之方式取得他人財物，對社會治安有重大危害，搶
    得財物不多，但造成被害人受有輕傷，暨犯後並未坦承犯行
    之犯後態度等一切情狀，認公訴人於原審具體求刑有期徒刑
    一年二月，應屬過重，依法量處如主文所示之刑，並依中華
    民國九十六年罪犯減刑條例第二條第一項第三款、第七條減
    其宣告刑二分之一，另依同條例第九條諭知易科罰金之折算
    標準，以示懲儆。
五、沒收方面：扣案之安全帽一項，被告否認為其所有，核與證
    人王淑珍於警訊中證稱：「我曾看過卓再標、甲○○戴過，
    但不是他們所有」等語（見偵查卷第三十一頁），又就扣案
    之安全帽經送內政部警政署刑事警察局鑑驗後，因無法採得
    足資比對結果之ＤＮＡ含量而未能比對，業如前述，自無從
    認定扣案之安全帽為被告所有，而無從為沒收之諭知，併此
    敘明。
六、據上論斷，應依刑事訴訟法第三百六十九條第一項前段、第
    三百六十四條、第二百九十九條第一項前段，刑法第三百二
    十五條第一項、第二百七十七條第一項、第五十五條、第四
    十七條第一項、修正前刑法第四十一條第一項前段，刑法施
    行法第一條之一第一項、第二項前段，修正前罰金罰鍰提高
    標準條例第二條（現已廢止），現行法規所定貨幣單位折算
    新台幣條例第二條，中華民國九十六年罪犯減刑條例第二條
    第一項第三款、第七條、第九條，判決如主文。
本案經檢察官乙○○到庭執行職務。
中    華    民    國    98    年    12    月    23    日
            刑事第六庭    審判長法  官  李  文  雄
                                法  官  林  靜  芬
                                法  官  陳  如  玲
以上正本證明與原本無異。
如不服本判決應於收受送達後10日內向本院提出上訴書狀，其未
敘述上訴之理由者，並得於提起上訴後10日內向本院補提理由書
（均須按他造當事人之人數附繕本）「切勿逕送上級法院」。
                                書記官  陳  如  慧
中    華    民    國    98    年    12    月    23    日
附錄科刑法條：
中華民國刑法第325條(普通搶奪罪)
意圖為自己或第 3人不法之所有，而搶奪他人之動產者，處六月
以上五年以下有期徒刑。
中華民國刑法第277條(普通傷害罪)
傷害人之身體或健康者，處三年以下有期徒刑、拘役或一千元以
下罰金。


司法院資訊處製作；財團法人民間司法改革基金會備份。
